臺灣新北地方法院刑事判決
110年度訴字第716號
公  訴  人  臺灣新北地方檢察署檢察官
被      告  黎峻宇


選任辯護人  林俊峰律師
上列被告因違反毒品危害防制條例案件，經檢察官提起公訴（11
0年度偵字第11266號），本院判決如下：
    主  文
丙○○犯如附表所示之罪，各處如附表所示之宣告刑及沒收之諭知
。應執行有期徒刑陸年。
    事  實
一、丙○○明知甲基安非他命為毒品危害防制條例所公告列管之第
    二級毒品，依法不得持有、販賣，竟意圖營利，基於販賣第
    二級毒品甲基安非他命之犯意，分別於附表所示之時間、地
    點，以附表所示價格，販賣如附表所示第二級毒品甲基安非
    他命予乙○○。嗣因乙○○另案向員警供出毒品來源為丙○○，始
    悉上情。
二、案經臺北市政府警察局松山分局報告臺灣新北地方檢察署檢
    察官偵查起訴。
    理  由
一、證據能力有無之認定：
  ㈠按被告以外之人於審判外之言詞或書面陳述，除法律有規定
    者外，不得作為證據，刑事訴訟法第159條第1項定有明文。
    查關於證人乙○○於警詢中之陳述，係屬被告以外之人於審判
    外之言詞陳述，依刑事訴訟法第159條第1項規定，屬於傳聞
    證據，且因被告丙○○之辯護人於本案準備程序中已爭執該證
    據之證據能力，而未同意作為證據（見本院卷第84、93頁）
    ，復查無有刑事訴訟法第159條之2至第159條之4所定例外得
    作為證據之情形，是證人乙○○於警詢之陳述尚無證據能力。
  ㈡又被告以外之人於偵查中向檢察官所為之陳述，除顯有不可
    信之情況者外，得為證據，此為刑事訴訟法第159條之1第2
    項所明定。而刑事訴訟法第159條之1第2項之檢訊筆錄，係
    鑒於檢察官代表國家偵查犯罪，依法有訊問證人及鑑定人之
    權，證人、鑑定人且須具結，而以具結之陳述已具足以取代
    被告反對詰問權信用性保障情況之要件，在立法政策上特予
    肯認除顯有不可信之情況者外，得為證據。亦即，此檢訊筆
    錄，原則上均得為證據，僅於例外存有顯不可信之情況，始
    否定其證據能力。故使用此項供述證據之檢察官，自無庸先
    就該例外情況之不存在負提證責任，而應由主張反對使用之
    被告，就其主張有此例外之情形為釋明後，由法院為必要之
    調查；於此，檢察官始須舉證證明該例外顯不可信情況如何
    不存在，俾供法院審酌判斷（最高法院102年度臺上字第389
    5號判決意旨參照）。查被告及其辯護人雖於本院準備程序
    中爭執證人乙○○於偵查中經具結證述之證據能力，然未具體
    釋明有何顯不可信之情形，依刑事訴訟法第159條之1第2項
    規定及前揭最高法院判決意旨，自有證據能力，況證人乙○○
    已經本院於審理時傳喚到庭交互詰問，同時給予被告為反對
    詰問之機會，並經本院於審判程序中依法提示證人乙○○之偵
    訊筆錄，為合法且完足之調查，是證人乙○○於偵查中所為之
    陳述，自仍得作為證據，核屬無疑。
  ㈢再按，無證據能力、未經合法調查之證據，不得作為判斷之
    依據，刑事訴訟法第155條第2項定有明文。所謂證據能力，
    係指證據得提出於法庭調查，以供作認定犯罪事實之用，所
    應具備之訴訟法上之資格。該資格之取得，以證據與待證事
    實具有關聯性，其取得符合法定程式，且未受法律之禁止或
    排除為要件。所稱關聯性，係指在證明待證事實之存否上，
    是否具有意義之蓋然性。證據之關聯性，一般分為自然的關
    聯性及法律的關聯性。前者，乃該證據是否具有推知待證事
    實存否之必要最低限度之證明力。後者，是指該證據在法院
    形成心證之過程中，會否讓法院造成誤判之危險性而言（例
    如，欠缺任意性之自白、傳聞證據）。LINE對話紀錄是以機
    械性能作用儲存之電磁紀錄，祇要是合法取得，且非經偽造
    或變造，即足認與待證事實具有證據關聯性。而LINE對話紀
    錄之翻拍照片，為LINE對話紀錄之代用物，其所顯示之畫面
    與LINE對話紀錄之存在、狀況相同，當事人對於法院踐行之
    證據調查程序，如未聲明異議，即足取代LINE對話紀錄之原
    始證據，而得採為認定犯罪事實之基礎（最高法院110年度
    台上字第6087號判決意旨可供參照）。查本案證人乙○○提出
    之與被告間之LINE對話紀錄（見他卷第9至13反面頁），係
    用以證明被告與證人乙○○間就本案販賣毒品事宜聯繫過程狀
    態之證據，而上開證據係員警自證人乙○○於警詢時提出之手
    機畫面予以擷圖附卷，已難認上開LINE對話紀錄擷圖照片有
    何非法取得之情，且被告於本院準備程序中及審理時均未否
    認上開對話確實係其與證人乙○○間所為，而觀諸該對話紀錄
    過程連續而無不完整之情，是上開LINE對話紀錄擷圖照片與
    本案犯罪事實具有自然關聯性，且無事證足認有違背法定程
    式取得或偽造、變造之情事，並經本院於審理時踐行證據調
    查程序，應認有證據能力，被告及辯護人認上開證據為傳聞
    證據不具證據能力等詞，諉無足採。
  ㈣至以下所引其餘非屬供述證據部分，既不適用傳聞法則，復
    查無違法取得之情事存在，自應認同具證據能力。
二、認定本案犯罪事實之證據及理由：
　  訊據被告固坦承其有於附表所示時間、地點與乙○○碰面，且
    就附表編號3所示時間、地點確有交付如附表所示毒品並收
    取乙○○新臺幣（下同）1,000元，惟矢口否認有何販賣第二
    級毒品之犯行，辯稱：附表編號1部分其僅係在網咖介紹藥
    頭給乙○○，其在旁邊沒有參與交易，附表編號2部分係乙○○
    想跟其約砲，其與乙○○有發生口交之性行為，附表編號3部
    分，當時乙○○向其詢問有無安非他命可幫忙介紹，當下其跟
    他說有，但當下藥頭說要2,500元才可購買1克，其與乙○○錢
    都不夠買，當下才自己作主與乙○○合資購買安非他命等詞；
    被告之辯護人則為被告辯護稱：被告並無附表所示3次販賣
    毒品予乙○○之事實，本案除LINE對話紀錄外，並無其他證據
    證明佐證被告有販賣毒品予乙○○，且被告除以LINE外，亦有
    用其他方式與乙○○聯繫，不能單以卷內LINE對話紀錄作為認
    定被告販賣毒品之唯一之證據，就附表編號3部分，係被告
    自己出資1,500元與乙○○出資1,000元合資向綽號「小安（本
    名為陳坊安）」之人購買，被告再交付其中0.4克甲基安非
    他命予乙○○等語。經查：
　㈠被告有於附表所示時間、地點共3次與乙○○碰面之事實，並在
    附表編號3該次，有交付該編號所示毒品予乙○○且收取該編
    號所示金額款項，乙○○因另案持有毒品於民國110年1月14日
    為警查獲，並經採尿後送驗，結果呈安非他命、甲基安非他
    命陽性等情，有證人乙○○於本院審理時之證述附卷可稽（見
    本院卷第257至258頁），並有被告與證人乙○○間之LINE對話
    紀錄1份、臺北市政府警察局偵辦毒品案件尿液檢體委驗單1
    紙、台灣尖端先進生技醫藥股份有險公司110年2月2日濫用
    藥物檢驗報告1份在卷可憑（見他卷第9至12反面頁、偵卷第
    13、12反面頁），且經被告於本院準備程序中供承在卷（見
    本院卷第83頁），是就此部分事實，首堪認定。
　㈡證人乙○○於本院審理中證稱伊有於附表編號1至3所示時間、
    地點與被告交易第二級毒品甲基安非他命，3次伊均有施用
    ，且伊亦都有交付1,000元予被告，伊與被告均係以LINE聯
    繫，並未以其他電話等方式聯絡，伊也未曾與被告一起合資
    購買毒品等詞（見本院卷第256至257反面頁），且證人乙○○
    上開證詞，亦有下列證據足以補強：
　⒈就附表編號1部分：
　⑴證人乙○○於110年12月6日傳送「1,000元」、「正尚（應為上
    ）」等表示其欲購買毒品及價格之訊息予被告後，經被告以
    「自取嗎」、「來這好了外送風險高」「你有要過來拿嗎」
    、「永和」、「樂華夜市」、「是跟我拿」、「要你就來拿
    吧」、「到我家外面好了」等訊息內容予乙○○，被告其後並
    傳送其所在位置訊息予以乙○○，而於乙○○抵達其所在位置附
    近後傳送「屈臣氏巷子嗎」，被告隨即傳送「是的你到了？
    」、「好我出去」、「欸欸、我在你後面」、「跟我進來」
    ，乙○○其後有傳送「鄰居好可怕」，被告則回以「一直問」
    、「還好啦」、「這批很優」，並於乙○○詢問「黃色那種是
    什麼」、「黃色結晶」、「很厲害」，被告則回覆「都是」
    、「如何」、「問你朋友要嗎」、「白俄然（應為不然）我
    等等要出門了」等情，有上開LINE對話紀錄1份在卷可憑（
    見他卷第9至11反面頁）。
　⑵是觀諸該對話紀錄佐以證人乙○○前開證詞，被告與乙○○當日
    確已就欲購買之毒品價格達成合意，並由被告在約定地點帶
    乙○○至其住處交付毒品一節實堪認定，倘如被告所辯當時係
    約在網咖介紹藥頭予乙○○等情，何以上開對話紀錄仍顯示該
    約定地點尚有鄰居，且被告與乙○○碰面後，復向乙○○詢問乙
    ○○朋友是否需要，否則其要出門等詞，何況被告於上開訊息
    亦表示是「是跟我拿」，而非有何欲介紹藥頭予乙○○認識之
    意，被告所辯顯與上開對話紀錄之客觀事證不符，難以採信
    。
　⒉就附表編號2部分：
　⑴證人乙○○於109年12月11日傳送「今晚可嗎」、「下班再跟你
    聯絡」予被告，被告即回覆「幫你準備好了」，嗣乙○○再傳
    送「好」、「準備過去喔」、「1000喔」、「一樣地方嗎」
    予被告後，被告則回以「好喔」、「是的」、「大概多久」
    、「到了密我」等內容，其後乙○○即傳送「到了」予被告等
    情，亦有上開LINE對話紀錄1份在卷可憑（見他卷第12頁）
    。
　⑵是觀諸該對話紀錄佐以證人乙○○前開證詞，被告與乙○○該次
    就欲購買之毒品價格達成合意，其後亦約定與附表編號1相
    同之處所交付毒品一節實堪認定。
　⑶被告雖辯稱該次是乙○○與其約砲，其與乙○○碰面後有口交等
    詞。惟證人乙○○於本院審理時證稱伊確實有1次與被告拿毒
    品時，有跟被告發生口交性行為，但不是這次等語（見本院
    卷第258至259頁），而觀諸被告與乙○○曾另於110年1月2日
    約定碰面後，乙○○曾傳送「謝謝招待吃老二」、被告則回以
    「哈哈」之訊息等情，有上開LINE對話紀錄1件可憑（見他
    卷第12反面至13頁），足見被告與乙○○所稱其等有發生口交
    性行為應係110年1月2日該次碰面後所發生，而乙○○於109年
    12月11日（即附表編號2）當日抵達約定地點時所傳送「到
    了」之訊息，係於當日19時50分，被告並於同日19時53分回
    以「辛苦了」，乙○○則緊接回覆「謝謝」等詞，有上開對話
    紀錄在卷可憑，而經證人乙○○於本院審理時證述當日19時間
    50分到53分間，被告就已交付毒品給我，19時53分後其就離
    開了等詞（見本院卷第259頁），是依前開對話紀錄所示乙○
    ○抵達及離開約定地點之時間，其期間短暫，復依上開對話
    紀錄前後脈絡以觀，均難認告與乙○○於對話過程中有何談論
    到欲約砲而發生性行為之內容，被告所辯該次碰面是為約砲
    並無交易毒品等詞，應係將109年12月11日、110年1月2日兩
    次碰面時間及過程混淆錯置，殊難憑採。
　⑷至於辯護人辯護以依卷附乙○○所使用之0000000000亞太行動
    通訊數據上網歷程查詢結果所示，無法證明證人乙○○確有至
    永和與被告交易之事實，應認證人並無至永和與被告交易等
    詞，然被告於本院準備程序中既已自承其於109年12月11日
    確有與證人乙○○碰面，而與證人乙○○前開證述相符，辯護人
    復執前詞為辯，實無可採。
　⒊就附表編號3部分：
　⑴證人乙○○於109年12月29日日傳送「最近有嗎」、「一千就好
    」予被告，被告即回覆「好的」、「晚點幫你外送」、「要
    送到？」，嗣乙○○再傳送「我是住菜寮站」、「大約幾點」
    ，被告則回以「午夜時分」，其後被告於當日23時15分則有
    以LINE致電給乙○○之情一節，亦有上開LINE對話紀錄1份在
    卷可憑（見他卷第12頁反面）。
　⑵是觀諸該對話紀錄並佐以證人乙○○前開證詞，且被告亦坦承
    本次確有交付如附表編號3所示毒品及收取該編號所示款項
    ，足認本次被告與乙○○該次就欲購買之毒品價格確有達成合
    意，並有交付毒品及收取款項一節實堪認定。
　⑶被告雖辯以該次毒品係與乙○○合資購買，其與乙○○除以LINE
    聯繫外，尚有以0000000000、0000000000、0000000000之行
    動電話門號與乙○○聯繫等詞，惟經證人乙○○於本院審理時結
    證否認，並證稱伊沒有用門號與被告聯繫等詞（見本院卷第
    257、260頁），且依當日被告與乙○○間之對話內容，乙○○係
    向被告表示「最近有嗎？」而欲向被告購買毒品之意，均未
    有何提及要以合資購買毒品之情，被告其後並主動向乙○○主
    動表示「晚點幫你外送」、「要送到？」等情，亦未有何提
    議要共同合資購買毒品之意，被告前開所辯，已與上開客觀
    卷證資料未符；且於附表編號3所示期間，被告所辯稱電信
    門號0000000000、0000000000、0000000000亦均未有何與證
    人乙○○於本院審理時證述所使用之門號0000000000號通話聯
    繫之情，有證人乙○○之證詞、門號0000000000、0000000000
    、0000000000於109年12月間之通聯紀錄3份附卷可憑（見本
    院卷第252、151至223頁），足見被告前開所辯，僅係臨訟
    飾詞，實無可採。
　⒌又被告就附表編號1、3部分，業於警詢時自白其有販賣毒品
    甲基安非他命予乙○○，且每公克進價約為1,300元至1,500元
    ，販賣給乙○○有獲利，復於偵查中供稱附表編號3部分是其
    賣的沒有意見等詞（見偵卷第5至6、41頁），被告雖於本院
    準備程序及審理程序中翻異前詞並否認有編號1、3所示之犯
    行，惟被告於本院準備程序中供稱警詢當時是因多天沒有睡
    覺休息，因想趕快結束，但無人以強暴脅迫方式逼其陳述，
    偵查中其不了解詳細法律用詞，方供稱自己構成販賣，在偵
    查中也是出自其自由意識陳述等詞（見本院卷第84頁），而
    被告及其辯護人就被告於警詢及偵查所為之供述均不爭執證
    據能力（見本院卷第84、92頁），而被告既明知販賣毒品為
    重罪，亦應知悉其所為之自白係對自己不利之陳述，實難想
    像僅因想趕快結束等主觀想法，即遽於警詢及偵查中逕為不
    利於己之自白，何況被告亦自承上開陳述均係基於其自由意
    識所為，且上開自白亦與前開證人乙○○於本院審理時之證詞
    及上開LINE對話紀錄擷圖所示內容互核相符，足認被告於警
    詢及偵查中之自白與事實相符，堪以採信。被告於本院準備
    程序及審理時徒以前詞為辯，顯係臨訟飾詞，洵無足採。
　⒍而我國法令對販賣毒品者臨以嚴刑，惟毒品仍無法禁絕，其
    原因實乃販賣毒品存有巨額之利潤可圖，故販賣毒品者，如
    非為巨額利潤，必不冒此重刑之險，是以有償販賣毒品者，
    除非另有反證證明其出於非圖利之意思而為，概皆可認其係
    出於營利之意而為（最高法院93年度台上字第1651號、87年
    度台上字第3164號等判決意旨參照）。且販賣毒品係違法行
    為，非可公然為之，有其獨特之販售通路及管道，復無公定
    價格，容易增減分裝之份量，而每次買賣之價量，可能隨時
    依雙方關係深淺、資力、需求量及對行情之認知、來源是否
    充裕、查緝鬆嚴、購買者被查獲時供述購買對象之可能風險
    評估等，而異其標準，非可一概而論，且販賣者從各種「價
    差」或「量差」或「純度」謀取利潤方式，亦有差異，然其
    所圖利益之非法販賣行為目的，則無二致，從而，除行為人
    記有帳冊、價量而足資認定其實際獲利外，委難查得實情，
    職是，縱未確切查得販賣賺取之實際差價，但除別有事證，
    足認係按同一價格轉讓，確未牟利外，應認行為人交付毒品
    予買家之際，實有獲取利益。故凡為販賣之不法行為者，其
    販入之價格必較售出之價格低廉，而有從中賺取買賣差價牟
    利之意圖及事實，應屬符合論理法則而不違背社會通常經驗
    之合理判斷。查被告所為本案販賣第二級毒品甲基安非他命
    犯行，其與乙○○並非至親，倘未從中賺取差價、投機貪圖小
    利，豈有甘冒涉犯販賣毒品罪刑之重典而交易毒品甲基安非
    他命事宜之理，其主觀上具有營利之意圖，至為灼然，洵堪
    認定。
　㈢綜上所述，本件事證明確，被告如附表所示3次販賣第二級毒
    品犯行洵堪認定，應予依法論科。
三、論罪科刑：
  ㈠核被告如附表編號1至3所為，均係犯毒品危害防制條例第4 
    條第2 項之販賣第二級毒品罪。被告各次販賣第二級毒品前
    ，因意圖販賣而持有第二級毒品之低度行為，應為其各次販
    賣該毒品之高度行為所吸收，不另論罪。被告上開犯行，犯
    意各別，行為互殊，應予分論併罰。
  ㈡被告所為販賣第二級毒品犯行固值非難，惟本案交易對象僅
    乙○○1人，交易次數亦僅3次，且本案販賣第二級毒品期間均
    係在同月間所為，期間非長，各次交易數量非鉅，與一般通
    常情形之販賣毒品係為求鉅額獲利或查獲之毒品多達數百、
    數千公克之情形有別，難與其他販賣毒品之大盤、中盤毒梟
    相提並論，是被告本案所為犯行對社會造成之危害較低，其
    犯罪情節與毒品危害防制條例第4條第2項販賣第二級毒品罪
    之法定刑之最低刑度為10年以上有期徒刑相較，仍屬情輕法
    重，客觀上足以引起一般同情，顯有堪資憫恕之處，是本院
    認處以法定最低刑度猶嫌過重，爰就被告所為如附表所示販
    賣第二級毒品犯行，均依刑法第59條規定予以減輕其刑。
  ㈢另辯護人為被告辯護稱本案被告於警詢時有供出其毒品上游
    為陳坊安等詞，然因被告嗣後未再配合員警偵辦，故未能依
    被告上開供述而查獲上游陳坊安到案等，有臺北市政府警察
    局松山分局110年11月5日北市警松分刑字第1103017616號函
    1紙在卷可憑（見本院卷第149頁），是本案就被告如附表所
    示犯行，自無毒品危害防制條例第17條第1項之減刑規定適
    用，附此敘明。
  ㈣爰以行為人之責任為基礎，審酌被告明知毒品戕害人體身心
    健康甚鉅，仍漠視法令禁制而販賣第二級毒品，助長非法毒
    品流通，增加施用毒品之人口，對社會秩序造成相當危害，
    所為實非可取；並兼衡其各次販賣毒品之動機、目的、手段
    、數量、獲利，及被告於本院準備程序及審理中均矢口否犯
    行之犯後態度，暨其於本院審理時自承其最高學歷為大學畢
    業之智識程度，曾從事補習班、飲料店、議員助理等工作，
    目前經濟狀況差，未婚，現無須扶養之親屬家人之之家庭狀
    況及經濟情形等一切情狀，分別量處如附表所示之刑，並定
    應執行之刑如主文所示，以資儆懲。
四、沒收：
  ㈠被告於附表所示3次販賣毒品所收取如附表所示之金額，均屬
    其犯罪之不法所得，雖未扣案，均仍應應依刑法第38條之1
    第1項、第3項規定，在各該犯罪之主文項下宣告沒收之，同
    時諭知於全部或一部不能沒收或不宜執行沒收時，追徵其價
    額。
  ㈡至於被告扣案之第二級毒品安非他命1包、第二級毒品咖啡包
    9包、第二級毒品安非他命殘渣袋1包，為被告另案施用第二
    級毒品所於之物，將另於施用毒品案件聲請宣告沒收等情，
    業據本案起訴書載明在卷，是就此部分本院自毋庸宣告沒收
    ，併此敘明。
據上論斷，應依刑事訴訟法第299條第1項前段，毒品危害防制條
例第4條第2項，刑法第11條、第59條、第51條第5款、第38條之1
第1項前段、第3項，判決如主文。
本案經檢察官甲○○提起公訴，檢察官顏汝羽到庭執行職務。
中　　華　　民　　國　　111 　年　　1 　　月　　28　　日
                  刑事第七庭  審判長法  官  彭全曄

                                    法  官  劉思吟

                                    法  官  白承育
上列正本證明與原本無異。
如不服本判決，應於判決送達後20日內敘明上訴理由，向本院提
出上訴狀 (應附繕本) ，上訴於臺灣高等法院。其未敘述上訴理
由者，應於上訴期間屆滿後20日內向本院補提理由書「切勿逕送
上級法院」。
                                    書記官  馬韻凱
中　　華　　民　　國　　111 　年　　2 　　月　　9 　　日
附表（金額單位均為新臺幣）：
 編號 犯罪事實       罪名及宣告刑  對象   時間     地點 聯繫方式 毒品種類及數量 交易金額  1 乙○○ 109年12月6日10時5分許。 新北市永和區永和路1段151巷内。 LINE。 0.4公克甲基安非他命。 1,000元。 丙○○販賣第二級毒品，處有期徒刑伍年陸月。未扣案之犯罪所得新臺幣壹仟元沒收，如全部或一部不能沒收或不宜執行沒收時，追徵其價額。 2 乙○○ 109年12月11日19時51分許。 新北市永和區永和路1段151巷内。 LINE。 0.4公克甲基安非他命。 1,000元。 丙○○販賣第二級毒品，處有期徒刑伍年陸月。未扣案之犯罪所得新臺幣壹仟元沒收，如全部或一部不能沒收或不宜執行沒收時，追徵其價額。 3 乙○○ 109年12月29日23時20分許。 新北市○○區○○路0段00號萊爾富北縣重正店内。 LINE。 0.4公克甲基安非他命。 1,000元。 丙○○販賣第二級毒品，處有期徒刑伍年陸月。未扣案之犯罪所得新臺幣壹仟元沒收，如全部或一部不能沒收或不宜執行沒收時，追徵其價額。 
附錄本案論罪科刑法條全文：
毒品危害防制條例第4條
製造、運輸、販賣第一級毒品者，處死刑或無期徒刑；處無期徒
刑者，得併科新臺幣三千萬元以下罰金。
製造、運輸、販賣第二級毒品者，處無期徒刑或十年以上有期徒
刑，得併科新臺幣一千五百萬元以下罰金。
製造、運輸、販賣第三級毒品者，處七年以上有期徒刑，得併科
新臺幣一千萬元以下罰金。
製造、運輸、販賣第四級毒品者，處五年以上十二年以下有期徒
刑，得併科新臺幣五百萬元以下罰金。
製造、運輸、販賣專供製造或施用毒品之器具者，處一年以上七
年以下有期徒刑，得併科新臺幣一百五十萬元以下罰金。
前五項之未遂犯罰之。